臺灣士林地方法院刑事判決
110年度審訴字第1038號
公  訴  人  臺灣士林地方檢察署檢察官 
被      告  侯宗鍇



上列被告因違反毒品危害防制條例等案件，經檢察官提起公訴（
110 年度偵字第14255 號、第17884 號），本院判決如下：
    主  文
本件公訴不受理。
扣案如附表編號1 所示之第一級毒品海洛因貳拾貳包（含包裝袋
貳拾貳只）均沒收銷燬；扣案如附表編號2 、6 所示非制式手槍
共貳枝、附表編號3 、4 、7 、9中未經鑑定試射擊發之子彈共
伍拾肆枚均沒收。
    理  由
一、公訴意旨如附件起訴書所載。
二、按起訴之程序違背規定者，應諭知不受理之判決，並得不經
    言詞辯論為之，刑事訴訟法第303 條第1 款、第307 條定有
    明文。次按刑事訴訟係對於特定被告之特定犯罪事實所進行
    之程序，被告在刑事訴訟上具有為訴訟主體及訴訟客體之地
    位，不僅是刑事訴訟之當事人，更為訴訟程序之對象。如於
    檢察官偵查中，被告死亡，依刑事訴訟法第252 條第6 款之
    規定，檢察官應為不起訴之處分（職權不起訴），以終結其
    偵查程序。如於法院審理中，被告死亡者，法院始依刑事訴
    訟法第303 條第5 款之規定為不受理之判決，以終結其訴訟
    關係。惟於檢察官偵查時，被告已死亡，而檢察官仍向該管
    法院起訴者，因檢察官提出起訴書於管轄法院產生訴訟繫屬
    時，該被告早已死亡，訴訟主體業已失其存在，訴訟程序之
    效力並不發生，其起訴程序違背規定至明，此際法院即應依
    刑事訴訟法第303 條第1 款規定，判決不受理，始符法意。
三、經查，被告因涉嫌違反毒品危害防制條例等案件，經檢察官
    提起公訴，並於民國110 年12月22日繫屬於本院，有本院卷
    附臺灣士林地方檢察署110 年12月22日士檢卓紀110 偵1425
    5 字第1109056893號函上之本院收文章戳為憑，惟被告業於
    本案訴訟繫屬於本院前之110 年12月18日死亡一情，有其個
    人戶籍資料查詢結果、臺灣士林地方檢察署相驗屍體證明書
    在卷可憑，足認被告係於本案繫屬本院前死亡，已無訴訟主
    體存在，不發生訴訟程序之效力，起訴為不合法，而屬程序
    違背規定，揆諸前開說明，爰不經言詞辯論，逕為諭知不受
    理之判決。
四、沒收部分
  ㈠按查獲之第一、二級毒品及專供製作或施用第一、二級毒品
    之器具，不問屬於犯罪行為人與否，均沒收銷燬之；違禁物
    或專科沒收之物得單獨宣告沒收，毒品危害防制條例第18條
    第1 項前段、刑法第40條第2 項分別定有明文。又刑法關於
    沒收之規定，係獨立於刑罰及保安處分以外之法律效果，已
    非從刑，此觀105 年7 月1 日生效之刑法第38條修正立法理
    由自明。再刑法第40條第3 項規定：「第38條第2 項、第3 
    項之物、第38條之1 第1 項、第2 項之犯罪所得，因事實上
    或法律上原因未能追訴犯罪行為人之犯罪或判決有罪者，得
    單獨宣告沒收。」同日生效之增訂刑事訴訟法第310 條之3 
    前段亦規定：「除於有罪判決諭知沒收之情形外，諭知沒收
    之判決，應記載其裁判之主文、構成沒收之事實與理由。」
    從而，除有罪判決以外，法院為無罪、免訴或不受理之判決
    時，仍得為沒收之諭知。
  ㈡本案被告於110 年8 月3 日為警搜索查扣如附表編號1 所示
    之粉塊狀檢品21包、粉末檢品1 包，經送請法務部調查局濫
    用藥物實驗室以化學呈色法、氣相層析質譜法鑑定後，均檢
    出第一級毒品海洛因成分，有臺北市政府警察局刑事警察大
    隊搜索扣押筆錄、扣押物品目錄表、法務部調查局濫用藥物
    實驗室110 年9 月9 日調科壹字第00000000000 號鑑定書各
    1 份附卷可稽（見臺灣士林地方檢察署110 年度偵字第1425
    5號卷一【下稱偵14255 卷一】第105 至113 、557 頁），
    既為毒品危害防制條例第2 條第2 項第1 款規定之第一級毒
    品，不問屬於犯罪行為人與否，均應依同條例第18條第1 項
    前段規定宣告沒收銷燬之；又盛裝上開第一級毒品海洛因之
    包裝袋22只，以現今採行之鑑驗方式，仍會殘留微量毒品而
    無法將之完全析離，應與該包裝袋內含之毒品視為一體而併
    予宣告沒收銷燬；至送驗耗損部分之毒品，既已滅失而不存
    在，自無宣告沒收銷燬之必要，附此敘明。
　㈢再者，被告於110 年8 月4 日、同年月26日為警搜索查扣如
    附表編號2 至9 所示之非制式手槍2 枝及子彈81顆（含制式
    子彈16顆、非制式子彈65顆），經送內政部警政署刑事警察
    局以檢視法、性能檢驗法及試射法鑑定結果，認均具有殺傷
    力等情，有臺北市政府警察局110 年8 月4 日、同年月26日
    搜索扣押筆錄、扣押物品目錄表、內政部警政署刑事警察局
    110 年9 月8 日刑鑑字第0000000000號、110 年9 月10日刑
    鑑字第0000000000號鑑定書各1 份附卷可參（見臺灣士林地
    方檢察署110 年度偵字第17884 號卷第191至195、201 至20
    5 頁、偵14255 卷一第545 至547 、551 至553 頁），是扣
    案如附表編號2 、6 所示之非制式手槍共2 枝、如附表編號
    3 、4 、7 、9 中尚未經鑑定試射擊發之子彈共54枚，均屬
    違禁物，不問屬於犯人與否，均應依刑法第38條第1 項之規
    定，宣告沒收；至如附表編號3 、4 、5 、7 、8 、9 中經
    鑑定試射擊發之子彈共27枚，因經試射擊發後所剩彈頭、彈
    殼均不具有子彈之功能，已無殺傷力，非屬違禁物，爰不予
    宣告沒收，併此敘明。
五、依刑事訴訟法第303 條第1 款、第307 條，毒品危害防制條
    例第18條第1 項前段，刑法第38條第1 項、第40條第2 項，
    判決如主文。
本案經檢察官黃子宜提起公訴。
中　　華　　民　　國　　111 　年　　4　　 月　　 7　　日
                  刑事第九庭審判長法　官  李育仁
                                  法  官  李冠宜
　　　　　　　　　　　　　　　　　法  官  陳秀慧  
以上正本證明與原本無異。
如不服本判決應於收受判決後20日內向本院提出上訴書狀，並應
敘述具體理由；其未敘述上訴理由者，應於上訴期間屆滿後20日
內向本院補提理由書（均須按他造當事人之人數附繕本）「切勿
逕送上級法院」。若因疫情而遲誤不變期間，得向法院聲請回復
原狀。
                                 書記官  陳建宏
中　　華　　民　　國　　111 　年　　4 　　月　　 7　　日
附表
編號 扣押物品名稱與數量 鑑定結果 1 第一級毒品海洛因22包（含包裝袋22只） 1.送驗粉塊狀檢品21包，合計淨   重107.69公克，驗餘淨重107.   54公克，純度89.52%，純質淨   重96.40 公克，均檢出第一級   毒品海洛因成分。 2.送驗粉末檢品1 包，淨重0.15   公克，驗餘淨重0.13公克，檢   出第一級毒品海洛因成分。 （見法務部調查局濫用藥物實驗室110 年9 月9 日調科壹字第00000000000 號鑑定書） 2 非制式手槍1 枝（槍枝管制編號：0000000000 ） 認係非制式手槍，由仿WALTHER廠PPK型手槍外型製造之槍枝，組裝已貫通之金屬槍管而成，擊發功能正常，可供擊發適用子彈使用，認具殺傷力。 （見內政部警政署刑事警察局110 年9 月10日刑鑑字第0000000000號鑑定書） 3 非制式子彈9 顆（已鑑定試射3 顆） 認均係非制式子彈，由口徑9mm制式空包彈組合直徑約9.0mm金屬彈頭而成，採樣3 顆試射，均可擊發，認具殺傷力。 （見內政部警政署刑事警察局110 年9 月10日刑鑑字第0000000000號鑑定書） 4 制式子彈3 顆（已鑑定試射1 顆） 研判均係口徑9×17mm（0.38吋）制式子彈，採樣1 顆試射，可擊發，認具殺傷力。 （見內政部警政署刑事警察局110 年9 月10日刑鑑字第0000000000號鑑定書） 5 非制式子彈1 顆（已鑑定試射） 認係非制式子彈，由截短之口徑9×19mm制式彈殼組合直徑約9.0mm金屬彈頭而成，經試射，可擊發，認具殺傷力。 （見內政部警政署刑事警察局110 年9 月10日刑鑑字第0000000000號鑑定書） 6 非制式手槍1 枝（槍枝管制編號：0000000000 ） 認係非制式手槍，由仿手槍外型製造之槍枝，組裝已貫通之金屬槍管而成，擊發功能正常，可供擊發適用子彈使用，認具殺傷力。 （見內政部警政署刑事警察局110 年9 月8 日刑鑑字第0000000000號鑑定書） 7 制式子彈12顆（已鑑定試射3 顆） 研判均係口徑9×19mm制式子彈，採樣3 顆試射，均可擊發，認具殺傷力。 （見內政部警政署刑事警察局110 年9 月8 日刑鑑字第0000000000號鑑定書） 8 制式子彈1 顆（已鑑定試射） 研判係口徑9×19mm制式子彈，彈底發現有撞擊痕跡，經試射，可擊發，認具殺傷力。 （見內政部警政署刑事警察局110 年9 月8 日刑鑑字第0000000000號鑑定書） 9 非制式子彈55顆（已鑑定試射18顆） 認均係非制式子彈，由口徑9mm制式空包彈組合直徑約8.9mm金屬彈頭而成，採樣18顆試射，均可擊發，認具殺傷力。 （見內政部警政署刑事警察局110 年9 月8 日刑鑑字第0000000000號鑑定書） 

【附件】
臺灣士林地方檢察署檢察官起訴書
                                    110年度偵字第14255號
                                    110年度偵字第17884號
　　被　　　告　侯宗鍇　男　55歲（民國00年0月00日生）
　　　　　　　　　　　　住○○市○○區○○街0段000號
                        居臺北市○○區○○街0段000巷0號
                        （另案於法務部○○○○○○○○觀察、勒戒中）
　　　　　　　　　　　　國民身分證統一編號：Z000000000號
　　選任辯護人　王聖傑律師
                黃志興律師
                陳柏任律師
上列被告因違反毒品危害防制條例等案件，業經偵查終結，認應
提起公訴，茲將犯罪事實及證據並所犯法條分敘如下：
        犯  罪  事  實
一、侯宗鍇（綽號「東家」、「宗家」）明知海洛因係毒品危害
    防制條例第2條第2項第1款所公告之第一級毒品，依法不得
    販賣，詎基於販賣第一級毒品海洛因之犯意，分別為以下行
    為：
（一）於民國110年3月26日6時許，侯宗鍇以其所持用之行動電
      話（門號0000000000）與劉昌明所持用之行動電話（門號
      0000000000）聯絡後，在侯宗鍇位於臺北市○○區○○街0段0
      00巷0號之居所，以新臺幣（下同）1,000元價格販賣第一
      級毒品海洛因1包（重量約0.1公克）予劉昌明。
（二）於110年3月30日16時許，侯宗鍇以其所持用之行動電話（
      門號0000000000）與蘇慶豪所持用之行動電話（門號0000
      000000）聯絡後，在蘇慶豪位於臺北市○○區○○街0段000號
      2樓之住處，以4,000至5,000元價格販賣第一級毒品海洛
      因1包（重量約0.45公克）予蘇慶豪。
（三）於110年4月15日14、15時許，在蘇慶豪位於臺北市○○區○○
      街0段000號2樓之住處，以1萬5,000元價格販賣第一級毒
      品海洛因1錢（重量約3.6公克）予蘇慶豪（嗣後已付清款
      項）。
（四）於110年6月7日12時許，侯宗鍇以其所持用之行動電話（
      門號0000000000）與高頌雄所持用之行動電話（門號0000
      000000）聯絡後，在侯宗鍇位於臺北市○○區○○街0段000巷
      0號之居所附近，以2,000元價格販賣第一級毒品海洛因1
      包（重量約0.1公克）予高頌雄。
二、嗣經警於110年8月3日9時50分許，在侯宗鍇位於臺北市○○區
    ○○街0段000巷0號之居所內，持臺灣士林地方法院核發之搜
    索票執行搜索後，當場扣得第一級毒品海洛因22包（毛重11
    5.1公克，純質淨重96.40公克以上），而循線查悉上情。
三、侯宗鍇亦明知可發射子彈具有殺傷力之手槍、子彈，均係槍
    砲彈藥刀械管制條例所定之管制物品，非經主管機關許可，
    不得持有，竟基於持有具殺傷力手槍、子彈之犯意，於110
    年2月至5月間之某時，在不詳地點，自蕭博彥（另案偵辦中
    ）處，借得可擊發適用之子彈且具有殺傷力之手槍2枝（槍
    枝管制編號：0000000000號、0000000000號，各含彈匣1個
    ）及具有殺傷力之子彈81顆（制式子彈16顆及非制式子彈65
    顆），而持有之。嗣經警分別於110年8月4日16時15分許、
    同年月26日19時10分許，在侯宗鍇位於臺北市○○區○○街0段0
    00巷0號之居所內，經侯宗鍇、其胞妹侯慶鳳同意執行搜索
    後，當場扣得上開手槍2枝及子彈81顆，而循線查悉上情。
三、案經新北市政府警察局刑事警察大隊報告偵辦。
        證  據  並  所  犯  法  條
一、證據清單及待證事實：
編號 證據名稱 待證事實 1 被告侯宗鍇於警詢、偵查中及法院羈押庭之供述 被告坦承全部犯罪事實。 2 證人劉昌明於警詢之證述及偵查中之具結證述 證明被告有犯罪事實一、（一）部分之事實。 3 證人蘇慶豪於警詢之證述及偵查中之具結證述 證明被告有犯罪事實一、（二）及（三）部分之事實。 4 證人高頌雄於警詢之證述及偵查中之具結證述 證明被告有犯罪事實一、（四）部分之事實。 5 證人蕭博彥於警詢之證述及偵查中之具結證述 證明蕭博彥有於不詳時、地將前開手槍2枝、子彈81顆出借並交付予被告之事實。 6 新北市政府警察局刑事警察大隊搜索扣押筆錄、扣押物品目錄表、扣押物品收據各1份、扣案物品蒐證彩色照片23張、法務部調查局濫用藥物實驗室110年9月9日調科壹字00000000000號鑑定書、扣案之粉塊狀物品21包、扣案之粉末1包、扣案毒品彩色照片 證明犯罪事實二、扣案之粉塊狀物品21包（合計淨重107.69公克，驗餘淨重107.54公克）、粉末1包（淨重0.15公克，驗餘淨重0.13公克），經檢驗均含有第一級毒品海洛因成分之事實。  7 新北市政府警察局刑事警察大隊搜索扣押筆錄、扣押物品目錄表、扣押物品收據各、自願受搜索同意書、新北市政府警察局搜索扣押筆錄、自願受搜索同意書、扣押物品收據、內政部警政署刑事警察局110年9月8日刑鑑第0000000000號鑑定書、內政部警政署刑事警察局110年9月10日刑鑑第0000000000號鑑定書各1份、扣案之手槍2枝（槍枝管制編號：0000000000號、0000000000號，各含彈匣1個）、扣案之子彈81顆（制式子彈16顆及非制式子彈65顆） 1.證明犯罪事實三扣案之手槍1枝（槍枝管制編號：0000000000號，含彈匣1個），係非制式手槍，由仿WALTHER廠PPK型手槍外型製造之槍枝，組裝已貫通之金屬槍管而成，擊發功能正常，可供擊發適用子彈使用，具殺傷力之事實。 2.證明犯罪事實三、扣案之手槍1枝（槍枝管制編號：0000000000號，含彈匣1個），係非制式手槍，由仿手槍外型製造之槍枝，組裝已貫通之金屬槍管而成，擊發功能正常，可供擊發適用子彈使用，具殺傷力之事實。 3.扣案之子彈81顆，包含口徑9×19mm制式子彈13顆、口徑9×17mm（0.380吋）制式子彈3顆、口徑9mm制式空包彈組合直徑約8.9mm金屬彈頭而成之非制式子彈55顆、口徑9mm制式空包彈組合直徑約9mm金屬彈頭而成之非制式子彈9顆及截短之口徑9×19mm制式彈殼組合直徑約9mm金屬彈頭而成之非制式子彈1顆，均可擊發，且具有殺傷力之事實。 8 臺灣士林地方法院通訊監察書（110年聲監字第000047號、110年聲監續字第000081號、110年聲監續字第000129號、110年聲監續字第000184號、110年聲監字第000244號）、被告侯宗鍇所持用之行動電話門號0000000000號之通訊監察譯文各1份 1.證明被告於110年3月26日6時5分許，有與證人劉昌明討論犯罪事實一、（一）部分之事實。 2.證明被告於110年3月30日15時47分許，有與證人蘇慶豪討論犯罪事實一、（二）部分之事實。 3.證明被告於110年6月7日11時28分許，有與證人高頌雄於討論犯罪事實一、（四）部分之事實。 9 指認犯罪嫌疑人紀錄表（指認人蘇慶豪、高頌雄、蕭博彥） 佐證犯罪事實一部分之事實。   10 證人侯慶鳳於警詢及偵查中之證述 佐證犯罪事實三部分之事實。 
二、核被告侯宗鍇，就犯罪事實一部分所為係犯毒品危害防制條
    例第4條第1項之販賣第一級毒品罪嫌；就犯罪事實三部分係
    犯槍砲彈藥刀械管制條例第7條第4項之未經許可持有非制式
    手槍罪及同條例第12條第4項之未經許可持有子彈罪嫌。又
    被告持有第一級毒品海洛因之低度行為，應為其販賣之高度行為
    所吸收，不另論罪。又按未經許可持有、寄藏槍、彈，係侵害
    社會法益之罪，同時持有、寄藏種類相同之槍、彈，縱令客
    體有數個（如數支同種類槍枝、數發同種類子彈），仍為單
    純一罪，不生想像競合問題（最高法院97年度台上字第231
    號判決意旨參照）。查被告同時持有具有殺傷力之制式子彈
    16顆，客體種類相同，請論以單純一罪；被告同時持有具有
    殺傷力之非制式子彈65顆，客體種類相同，請論以單純一罪
    ；而被告同時持有可發射子彈具有殺傷力之非制式手槍2枝
    ，客體種類相同，請論以單純一罪。再被告自取得上開槍彈
    後分別至110年8月4日及同年月26日為警查獲止，持有槍、
    彈之行為，為犯罪行為之繼續，亦請論以一罪。又被告以一
    持有行為同時觸犯上開三項持有槍、彈罪名，為想像競合犯
    ，請依刑法第55條規定，從一情節較重之未經許可，持有非
    制式手槍罪處斷。而被告就犯罪事實一、（一）至（四）所
    示4次販賣第一級毒品海洛因之行為間，與犯罪事實三之未
    經許可持有可發射子彈具有殺傷力之槍枝行為間，犯意各別
    ，行為互殊，請予分論併罰。被告侯宗鍇就犯罪事實一、（
    一）至（四）部分於偵查中有自白犯罪之情事，如於審判中
    亦有自白者，則請依毒品危害防制條例第17條第2項之規定
    減輕其刑。至扣案之粉塊狀第一級毒品海洛21包（驗餘淨重
    107.54公克）及第一級毒品海洛粉末1包（驗餘淨重0.13公
    克），係被告販賣第一級毒品而查獲之毒品，均請依毒品危
    害防制條例第18條第1項前段規定，宣告沒收銷燬。至扣案
    之可發射子彈具有殺傷力之非制式手槍2支（槍枝管制編號
    ：0000000000號、0000000000號，各含彈匣1個）、鑑定後
    剩餘具有殺傷力之口徑9×19mm制式子彈9顆、口徑9×17mm（0
    .380吋）制式子彈2顆、口徑9mm制式空包彈組合直徑約8.9m
    m金屬彈頭而成之非制式子彈37顆及口徑9mm制式空包彈組合
    直徑約9mm金屬彈頭而成之非制式子彈6顆，均屬違禁物，請
    依刑法第38條第1項規定宣告沒收。至被告販毒不法所得，
    則請依刑法第38條之1第1項前段規定宣告沒收；於全部或一
    部不能沒收或不宜執行沒收時，追徵其價額。
三、至報告意旨雖認被告持有口徑9×19mm制式子彈1顆之行為，
    亦涉犯槍砲彈藥刀械管制條例第12條第4項之未經許可持有
    子彈罪嫌乙節，惟查該顆經扣案之子彈經鑑驗不具殺傷力，
    此有內政部警政署刑事警察局110年9月8日刑鑑第000000000
    0號鑑定書1份附卷可參，自與槍砲彈藥刀械管制條例第12條
    第4項所規定子彈之要件不符，惟此部分設若成罪，與前開
    起訴被告涉犯未經許可持有子彈罪嫌部分之行為，具有想像
    競合犯之裁判上一罪關係，應為起訴效力所及，爰不另為不
    起訴處分，附此敘明。
四、依刑事訴訟法第251條第1項提起公訴。
    此　  致
臺灣士林地方法院
中　　華　　民　　國　 110　　年　　12　　月　　12　　日
                              檢  察  官  黃 子 宜
本件正本證明與原本無異
中　　華　　民　　國　 110　　年　　12　　月　　15　　日
                              書　記　官  林 偉 盛
附錄本案所犯法條：
毒品危害防制條例第4條第1項
製造、運輸、販賣第一級毒品者，處死刑或無期徒刑；處無期徒
刑者，得併科新臺幣3千萬元以下罰金。
槍砲彈藥刀械管制條例第7條第4項
未經許可，持有、寄藏或意圖販賣而陳列第1項所列槍砲、彈藥
者，處5年以上有期徒刑，併科新臺幣1千萬元以下罰金。
槍砲彈藥刀械管制條例第12條第4項
未經許可，持有、寄藏或意圖販賣而陳列子彈者，處5年以下有
期徒刑，併科新台幣300萬元以下罰金。